臺灣士林地方法院刑事判決　　　　　　　 96年度易字第363號
公　訴　人　臺灣士林地方法院檢察署檢察官
被　　　告　丙○○
上列被告因詐欺案件，經檢察官聲請簡易判決處刑（96年度偵緝
字第52號）及移送併案審理（95年度偵字第6010號），本院士林
簡易庭認為不宜以簡易判決處刑，改依通常程序審判（96年度士
簡字第170 號），經本院訊問被告後，被告為有罪之陳述，本院
合議庭裁定改行簡式審判程序，並判決如下：
    主  文
丙○○犯幫助連續詐欺取財罪，處有期徒刑肆月，如易科罰金以
銀元參佰元即新臺幣玖佰元折算壹日，減為有期徒刑貳月，如易
科罰金以銀元參佰元即新臺幣玖佰元折算壹日。
    事  實
一、丙○○因需錢花用，見報紙及跳蚤雜誌刊登之分類廣告，得
    知有人欲收購金融機構帳戶之存摺、金融卡，渠明知申請帳
    戶使用係輕而易舉之事，一般人無故取得他人金融帳戶使用
    之行徑常與財產犯罪密切相關，而可預見該等不自行申辦帳
    戶使用，反而以高價收買他人存摺之人，可能係遂行不法所
    有意圖用以詐騙他人，仍以縱若有人持以犯罪亦無違反其本
    意而基於幫助他人詐欺財物之犯意，循前揭廣告內之電話與
    詐欺集團成員聯絡後，於95年1 月3 日起至13日止，先後前
    往臺北市○○路○ 段174 巷6 號臺北富邦銀行內湖分行等金
    融機構開設帳戶後（詳如附表），旋在前揭金融機構外，將
    附表所示帳戶之存摺、印章、金融卡、密碼，以每份新臺幣
    （下同）2,000 元之代價，販賣予詐欺集團成員。嗣詐欺集
    團成員取得上開帳戶存摺、金融卡後，即意圖為自己不法所
    有，於95年1 月3 日20時許，於網路上佯稱欲與他人援助交
    際，使乙○○陷於錯誤依指示匯款1 萬2473元至丙○○前揭
    臺北富邦銀行內湖分行帳號000000000000號帳戶內；又於95
    年1 月12日某時許，撥打電話予甲○○，佯稱甲○○抽中港
    幣30萬元之獎金，惟須先繳交手續費，使甲○○陷於錯誤依
    指示匯款4 萬元至丙○○上揭附表所載之臺灣中小企業銀行
    東湖分行帳號00000000000 號帳戶內，另匯款12萬元至丙○○上揭附表所載之第一商業銀行帳號00000000000 號帳戶內
    ，旋遭提領一空。嗣經上開被害人等發覺受騙後報警查獲。
二、案經乙○○訴由臺北市政府警察局文山第一分局報請臺灣士
    林地方法院檢察署檢察官偵查起訴及移送併案審理。
    理  由
一、前揭犯罪事實，業據被告丙○○於偵查中、本院準備程序及
    審理時供認不諱（見第52號偵查卷第13、14頁、6010號偵查
    卷第67至68頁、本院96年11 月2日準備程序筆錄及審判筆錄
    ），核與被害人乙○○、甲○○於警詢時指訴及偵查中證述
    情節相符（見第8902號偵查卷第4 至5 頁、第28至29頁、第
    6010號偵查卷第8 至9 頁），復有附表所列之臺灣中小企業
    銀行東湖分行、第一商業銀行、臺北富邦銀行內湖分行等帳
    戶之開戶資料、交易明細、華泰商業銀行自動櫃員機交易明
    細表在卷可資佐證，足徵被告自白與事實相符。本件事證明
    確，被告犯行堪以認定。
二、按被告行為後，94年2 月2 日修正公布之刑法已於95年7 月
    1 日生效施行，其中第2 條第1 項：「行為後法律有變更者
    ，適用行為時之法律。但行為後之法律有利於行為人者，適
    用最有利於行為人之法律」之規定，係規範行為後法律變更
    所生新、舊法律比較適用之準據法，並非刑法實體法律，自
    不生行為後法律變更之比較適用問題，故刑法修正施行後，
    ，應適用該修正後之第2 條第1 項之規定，依「從舊、從輕
    」之原則比較新、舊法律之適用；又比較新舊法時，應就罪
    刑有關之共犯、未遂犯、想像競合犯、牽連犯、連續犯、結
    合犯，以及累犯加重、自首減輕暨其他法定加減原因（如身
    分加減）與加減例等一切情形，綜其全部罪刑之結果而為比
    較後，再適用有利於行為人之法律處斷，而不得一部割裂分
    別適用不同之新舊法（最高法院24年度上字第4634號、27年
    度上字第2615號判例意旨、最高法院95年第8 次刑事庭會議
    決議參照）。經查：(一)幫助犯部分，修正前刑法第30條係規
    定：「幫助他人犯罪者，為從犯。雖他人不知幫助之情者，
    亦同。從犯之處罰，得按正犯之刑減輕之」，而修正後之刑
    法第30條則規定：「幫助他人實行犯罪行為者，為幫助犯。
    雖他人不知幫助之情者，亦同。幫助犯之處罰，得按正犯之
    刑減輕之」，主要係文字用語上之修正，關於刑罰減輕之規
    定並無變更，無關成立幫助犯內容之實質之變更，不屬法律
    之變更，應逕適用修正後之規定，無須比較適用。(二)罰金刑
    部分：被告行為時，刑法第339 條第1 項之詐欺取財罪，法
    定刑得科一千元以下之罰金，而依被告行為時之修正前刑法
    第33條第5 款規定：「主刑之種類如左：五、罰金：一元（
    指銀元）以上」，換算新臺幣後，為新臺幣三元以上。惟被
    告行為後修正後刑法第33條第5 款係規定：「主刑之種類如
    下：五、罰金：新臺幣一千元以上，以百元計算之」，經比
    較修正前後關於科處罰金刑之最低刑度規定，自應以被告行
    為時之修正前刑法較有利於被告。(三)經綜合比較被告行為後
    之前揭法律變更，以修正前之刑法規定對於被告較為有利，
    本件自應整體適用修正前刑法相關規定。
三、按刑法上之幫助犯，係對於犯罪與正犯有共同之認識，而以
    幫助之意思，對於正犯資以助力，而未參與實施犯罪之行為
    者而言（最高法院75年度臺上字第1509號、88年度臺上字第
    1270號判例參照）。是如未參與實施犯罪構成要件之行為，
    且係出於幫助之意思提供助力，即屬幫助犯，而非共同正犯
    。本件被告基於幫助之犯意，出售其所有如附表所列之金融
    帳戶存摺、印章、金融卡、密碼予詐欺集團成員，再轉交由
    犯罪集團成員利用被告之幫助，意圖為自己不法所有之犯意
    ，施用詐術，使被害人乙○○、甲○○因而陷於錯誤，轉帳
    匯款至被告所提供之如附表所列之臺灣中小企業銀行東湖分
    行、第一商業銀行、臺北富邦銀行內湖分行等帳戶內，是被
    告所為參與詐欺罪構成要件以外之行為，且在無證據證明被
    告係以正犯而非以幫助犯之犯意參與犯罪之情形下，應認其
    所為係幫助犯而非正犯行為。核被告所為，係犯刑法第30條
    第1 項幫助犯刑法第339 條第1 項詐欺取財罪。檢察官移送
    併案審理部分，雖未經起訴，惟與起訴部分有實質上一罪之
    關係，本院自應併案審理。再按連續幫助與幫助連續原屬有
    別，如基於概括犯意，多次幫助他人犯罪，為連續幫助；如
    以一幫助行為，幫助他人連續犯罪，則為幫助連續，就幫助
    犯言，僅有一次之犯罪行為（最高法院86年度臺上字第5680
    號判決參照）。查詐騙集團成員持被告之存摺等物，連續對
    被害人等施以詐術，時間緊接，且觸犯構成要件相同之罪名
    ，為舊刑法之連續犯，被告以一次提供帳戶之幫助行為，幫
    助該詐欺集團連續詐取被害人乙○○、甲○○之財物，為幫
    助連續，應僅成立一次幫助犯罪行為。再被告之行為僅止於
    幫助，應依刑法第30條第2 項之規定，按正犯之刑減輕之。
    爰審酌被告被告犯罪之動機、生活狀況，交付帳戶等物供他
    人詐財使用，使犯罪偵查困難，被害人追償無門等一切情狀
    ，量處如主文所示之刑。又被告行為時之刑法第41條第1 項
    前段規定：「犯最重本刑為五年以下有期徒刑以下之刑之罪
    ，而受六個月以下有期徒刑或拘役之宣告，因身體、教育、
    職業、家庭之關係或其他正當事由，執行顯有困難者，得以
    一元以上三元以下折算一日，易科罰金。」又修正刪除前罰
    金罰鍰提高標準條例第2 條規定，就其原定數額提高為一百
    倍折算一日，則本件被告行為之易科罰金折算標準，最高得
    以銀元三百元折算一日，經折算新臺幣後，應以新臺幣九百
    元折算一日。惟95年7 月1 日修正公布施行之刑法第41條第
    1 項前段則規定：「犯最重本刑為五年以下有期徒刑以下之
    刑之罪，而受六個月以下有期徒刑或拘役之宣告者，得以新
    臺幣一千元、二千元或三千元折算一日，易科罰金。」比較
    修正前後之易科罰金折算標準，以95年7 月1 日修正公布施
    行前之規定，較有利於被告，則應依刑法第2 條第1 項前段
    ，適用修正前刑法第41條第1 項前段規定，定其易科罰金之
    折算標準。又被告犯罪時間在96年4 月24日以前，合於中華
    民國九十六年罪犯減刑條例之減刑要件，所犯幫助詐欺取財
    罪，依該條例規定減刑如主文所示，並諭知易科罰金之折算
    標準。
據上論斷，應依刑事訴訟法第299 條第1 項前段、第273 條之1
第1 項，刑法第2 條第1 項前段、第30條第1 項、第2 項、第33
9 條第1 項，修正前刑法第41條第1 項前段，刪除前罰金罰鍰提
高標準條例第2 條，現行法規所定貨幣單位折算新臺幣條例第2
條，中華民國九十六年罪犯減刑條例第2 條第1 項第3 款、第7
條，判決如主文。
本案經檢察官高俊申到庭執行職務。
中　　華　　民　　國　　96　　年　　11　　月　　14　　日
                  刑事第六庭法　官  周明鴻
以上正本證明與原本無異。
如不服本判決應於判決送達後10日內向本院提出上訴狀，其未敘
述上訴之理由者並得於提起上訴後20日內向本院補提理由書 (均
須按他造當事人之人數附繕本)。
                            書記官  丁梅芬
中　　華　　民　　國　　96　　年　　11　　月　　16　　日
 附表：
┌──┬─────────────┬───────┐
│編號│  金  融  機  構  名  稱  │  帳     號   │
├──┼─────────────┼───────┤
│ 1  │臺北富邦銀行內湖分行      │000000000000  │
├──┼─────────────┼───────┤
│ 2  │內湖文德郵局              │0000000       │
├──┼─────────────┼───────┤
│ 3  │上海商業儲蓄銀行          │00000000000000│
├──┼─────────────┼───────┤
│ 4  │中國國際商業銀行東內湖銀行│00000000000   │
├──┼─────────────┼───────┤
│ 5  │安泰銀行瑞光分行          │00000000000000│
├──┼─────────────┼───────┤
│ 6  │臺灣中小企業銀行東湖分行  │00000000000   │
├──┼─────────────┼───────┤
│ 7  │第一商業銀行              │00000000000   │
└──┴─────────────┴───────┘
附錄本案論罪科刑法條之依據：
中華民國刑法第339條第1 項
（普通詐欺罪）
意圖為自己或第三人不法之所有，以詐術使人將本人或第三人之
物交付者，處5 年以下有期徒刑、拘役或科或併科1 千元以下罰
金。
